臺灣臺中地方法院小額民事判決
110年度沙小字第618號
原      告  旺旺友聯產物保險股份有限公司


法定代理人  劉自明  
訴訟代理人  林語彤  
            陳冠雲  
被      告  葉添進  
上列當事人間損害賠償事件，經本院於民國110年9月29日言詞辯
論終結，判決如下：
    主      文
被告應給付原告新臺幣壹萬肆仟貳佰捌拾壹元，及自民國一一○
年七月三十一日起至清償日止，按週年利率百分之五計算之利息
。
原告其餘之訴駁回。
訴訟費用新臺幣壹仟元，其中新臺幣玖佰玖拾元由被告負擔，其
餘新臺幣壹拾元由原告負擔。
本判決原告勝訴部分得假執行。但被告如以新臺幣壹萬肆仟貳佰
捌拾壹元為原告預供擔保後，得免為假執行。
    事實及理由
一、原告主張：被告於民國108年8月20日7時42分許駕駛車牌號
    碼0000-00號自用小客車，行經臺中市○○區○○路0段00號前，
    因違反特定標線禁制之過失，不慎撞擊原告所承保之訴外人
    陳芯翊所有並由訴外人劉泰辰駕駛車牌號碼000-0000號自用
    小客車（下稱系爭車輛），致系爭車輛受損，經送修支出修
    理費用新臺幣（下同）14,392元（包含鈑金費用4,084元、
    烤漆費用10,080元、零件費用228元），原告已依保險契約
    賠付完畢，為此爰依保險法第53條及民法第184條第1項前段
    、第191條之2規定提起本件訴訟等語。並聲明：被告應給付
    原告14,392元及自起訴狀繕本送達被告之翌日（即110年7月
    31日）起至清償日止，按週年利率百分之5計算之利息。　
    　
二、被告則以：伊的行車紀錄器裡面聲音是車子冷氣聲音，伊沒
    有碰到對方車輛等語資為抗辯。並聲明：原告之訴駁回。
三、本院之判斷：
（一）原告主張上開事實，業據其提出行車執照、估價單、電子
      發票證明聯、汽車險理賠申請書、賠償給付同意書、保單
      訊息、車損照片、臺中市政府警察局道路交通事故當事人
      登記聯單、初步分析研判表、道路交通事故現場圖等影本
      為證，被告則以前詞置辯，經查：
　　1.本院依職權向臺中市政府警察局大甲分局調閱本件交通事
      故調查資料核閱屬實。而觀諸卷附道路交通事故現場圖記
      載：甲○○駕駛車牌號碼0000-00號自用小客車，沿臺中市
      外埔區甲后路5段76巷由北往南方向行駛，左轉進入甲后
      路5段後逆向往東行駛，行經臺中市○○區○○路0段00號前，
      適有劉泰辰駕駛車牌號碼000-0000號自用小客車沿臺中市
      外埔區甲后路5段快車道由西往東行經上址，兩車發生碰
      撞，車牌號碼0000-00號自用小客車之右前葉子板、右前
      保險桿受損，車牌號碼000-0000號自用小客車之左後葉子
      板、左後保險桿受損等情，核與卷附車損照片大致相符，
      及依卷附A3類道路交通事故調查紀錄表記載訴外人劉泰辰
      陳稱：「我沿甲后路五段快車道西往東行駛，來到甲后路
      五段15號統一超商前時跟著前方車輛停等前方路口號誌，
      在我停等紅燈時，一台自小客車從我車子左後方逆向超車
      ，對方車子要從我左側超車時，擦撞到我車子的左後保險
      桿與左後葉子板處，擦撞後對方車子沒有停下來查看，…
      」等語，以及依卷附A3類道路交通事故調查紀錄表記載被
      告陳稱：「我駕駛自小客車從住家出來，來到甲后路五段
      時因為塞車，我就從車縫中超越前方車輛（逆向），我在
      超越其他車輛時我不知道有碰撞到其他車子，後來經由警
      方通知我前來，然後查看車子的行車紀錄器跟車子右側的
      車損後，我才知道我從家裡出來時有去擦撞到其他車子。
      」等語（見本院卷第43至64頁），綜上，足認被告駕駛車
      牌號碼0000-00號自用小客車，沿臺中市外埔區甲后路5段
      76巷由北往南方向行駛，左轉進入甲后路5段後逆向往東
      行駛，行經臺中市○○區○○路0段00號前，欲超越前方車輛
      時，不慎碰撞訴外人劉泰辰駕駛系爭車輛，致系爭車輛受
      損。
　　2.原告主張其承保訴外人陳芯翊所有系爭車輛，因本件交通
      事故受損，經送修支出修理費用14,392元（包含鈑金費用
      4,084元、烤漆費用10,080元、零件費用228元），其已依
      保險契約賠付完畢等情，業據其提出與所述相符之行車執
      照、估價單、電子發票證明聯、汽車險理賠申請書、賠償
      給付同意書、保單訊息、車損照片等影本為證，是以，原
      告主張上情，應堪信為真實。
    3.按汽車超車時，前行車減速靠邊或以手勢或亮右方向燈表
      示允讓後，後行車始得超越。超越時應顯示左方向燈並於
      前車左側保持半公尺以上之間隔超過，行至安全距離後，
      再顯示右方向燈駛入原行路線，道路交通安全規則第101
      條第1項第5款定有明文。查被告駕駛車牌號碼0000-00號
      自用小客車，自應注意上揭道路交通安全規則之規定，而
      被告駕駛車牌號碼0000-00號自用小客車，於前揭時、地
      欲超越前方車輛時，因疏未注意須俟前行車減速靠邊或以
      手勢或亮右方向燈表示允讓後，始得超越，且超越時應顯
      示左方向燈並於前車左側保持半公尺以上之間隔超過，行
      至安全距離後，再顯示右方向燈駛入原行路線，即貿然超
      車，因而不慎碰撞訴外人劉泰辰駕駛系爭車輛，致系爭車
      輛受損，被告確有過失至明。　　　　
    4.次按因故意或過失，不法侵害他人之權利者，負損害賠償
      責任；汽車、機車或其他非依軌道行駛之動力車輛，在使
      用中加損害於他人者，駕駛人應賠償因此所受之損害，民
      法第184條第1項前段、第191條之2前段分別定有明文。復
      按被保險人因保險人應負保險責任之損失發生，而對於第
      三人有損失賠償請求權者，保險人得於給付賠償金額後，
      代位行使被保險人對於第三人之請求權。但其所請求之數
      額，以不逾賠償金額為限，保險法第53條第1項亦有明定
      。查系爭車輛因本件交通事故受損，經送修支出修理費用
      送修支出修理費用14,392元（包含鈑金費用4,084元、烤
      漆費用10,080元、零件費用228元），原告已依保險契約
      賠付完畢等情已如前述，是以，被告之過失行為與系爭車
      輛受損間，具有相當因果關係，被告應負侵權行為之損害
      賠償責任，而原告既已依保險契約給付被保險人即訴外人
      陳芯翊賠償金額，自得依保險法第53條規定，代位行使訴
      外人陳芯翊對被告之侵權行為損害賠償請求權。　
（二）又按不法毀損他人之物者，應向被害人賠償其物因毀損所
      減少之價額，民法第196條定有明文。而所謂請求賠償物
      被毀損所減少之價額，得以修復費用為估定標準，但以必
      要者為限，例如修理材料以新品換舊品，應予折舊（參見
      最高法院77年度第9次民事庭會議決議）。查系爭車輛經
      送修支出修理費用14,392元，包含鈑金費用4,084元、烤
      漆費用10,080元、零件費用228元等情已如前述，其中零
      件部分係以新品替換舊品，自應扣除折舊部分。且依行政
      院所頒「固定資產耐用年數表」及「固定資產折舊率表」
      之規定，小客車之耐用年數為5年，及依定率遞減法每年
      折舊千分之369，以及依卷附系爭車輛之行車執照記載出
      廠時間為107年3月，迄至108年8月20日本件交通事故發生
      日止，其使用期間為1年5月又6日（參照民法第124條規定
      意旨推定出廠日期為15日，及依民法第121條第2項前段規
      定期間不以月之始日起算者，以最後之月與起算日相當日
      之前1日為期間之末日，以及依「營利事業所得稅查核準
      則」第95條第6項規定「固定資產提列折舊採用定率遞減
      法，以1年為計算單位，其使用期間未滿1年者，按實際使
      用之月數相當於全年之比例計算之，不滿1月者，以月計
      」），準此，以系爭車輛之使用期間1年6月計算，並扣除
      折舊額後，原告得請求零件費用為117元（計算式：第1年
      折舊額：228×0.369＝84.13，228－84＝144，第2年折舊額：
      144×0.369×6/12＝26.56，144－27＝117，小數點以下四捨五
      入），再加計鈑金費用4,084元及烤漆費用10,080元，是
      以，系爭車輛之修復必要費用合計14,281元。
（三）另按給付有確定期限者，債務人自期限屆滿時起，負遲延
      責任；給付無確定期限者，債務人於債權人得請求給付時
      ，經其催告而未為給付，自受催告時起，負遲延責任。其
      經債權人起訴而送達訴狀，或依督促程序送達支付命令，
      或為其他相類之行為者，與催告有同一之效力，民法第22
      9條第1項、第2項分別定有明文。又按遲延之債務，以支
      付金錢為標的者，債權人得請求依法定利率計算之遲延利
      息。但約定利率較高者，仍從其約定利率；應付利息之債
      務，其利率未經約定，亦無法律可據者，週年利率為百分
      之5，民法第233條第1項、第203條亦分別明定。查本件原
      告對被告之侵權行為損害賠償債權，核屬無確定期限之給
      付，既經原告提起本件民事訴訟，且起訴狀繕本業於110
      年7月30日合法送達被告，有送達證書在卷可佐，則被告
      迄未給付，應負遲延責任，是以，原告請求自起訴狀繕本
      送達被告之翌日即110年7月31日起至清償日止，按週年利
      率百分之5計算之法定遲延利息，核無不合，應予准許。
      　　　
（四）從而，原告依據保險代位及侵權行為之法律關係，請求被
      告給付14,281元及自起訴狀繕本送達被告之翌日（即110
      年7月31日）起至清償日止，按週年利率百分之5計算之利
      息，為有理由，應予准許，至逾此部分之請求，則屬無據
      ，應予駁回。
四、本件原告勝訴部分，依民事訴訟法第436條之20規定，應依
    職權宣告假執行。另依民事訴訟法第436條之23、第436條、
    第392條第2項規定，依職權酌定相當之擔保金額，宣告被告
    預供擔保而免為假執行。
五、本件依民事訴訟法第79條、第436條之19條第1項規定，確定
    其訴訟費用額為第一審裁判費1,000元，應由被告負擔100分
    之99即990元，其餘100分之1即10元則由原告負擔。
中    華    民    國   110    年   11     月    17    日
                  沙鹿簡易庭  法  官  賴秀雯
以上正本係照原本作成。
如不服本判決，應於送達後20日內，以判決違背法令為理由，向
本院提出上訴狀並表明上訴理由（上訴理由應表明一、原判決所
違背之法令及其具體內容；二、依訴訟資料可認為原判決有違背
法令之具體事實），如於本判決宣示後送達前提起上訴者，應於
判決送達後20日內補提上訴理由書（須附繕本）。如委任律師提
起上訴者，應一併繳納上訴審裁判費。
中    華    民    國   110    年    11   月    17    日
                              書記官  陳任鈞